臺灣板橋地方法院刑事判決　　　　　　　99年度訴字第3758號
公　訴　人　臺灣板橋地方法院檢察署檢察官
被　　　告　陳建同
上列被告因違反毒品危害防制條例案件，經檢察官提起公訴（99
年度毒偵字第7763號），被告於準備程序進行中先就被訴事實為
有罪之陳述，經告知簡式審判程序之旨，並聽取當事人之意見後
，本院合議庭裁定由受命法官獨任進行簡式審判程序，茲判決如
下：
    主  文
陳建同施用第一級毒品，處有期徒刑拾月；扣案之第一級毒品海
洛因壹袋（驗餘淨重零點零壹零公克）及殘渣袋伍只內之第一
級毒品海洛因殘渣（量微未秤重），均沒收銷燬；扣案盛裝上開
毒品之包裝袋計陸只及分裝鏟支均沒收。
    事  實
一、陳建同曾違犯前麻醉藥品管理條例及毒品危害防制條例等案
    件；其中於民國（下同）87年間，因施用毒品案件，經本
    院裁定交付觀察勒戒後，認無繼續施用毒品之傾向，並經本
    院以87年度簡字第283 號判決免訴確定；88年間，再因施
    用毒品案件，經依本院以88年度毒聲字第4466號刑事裁定送
    觀察、勒戒後，認無繼續施用毒品之傾向，並由臺灣板橋地
    方法院檢察署檢察官以88年度偵第11514 號為不起訴處分確
    定；88年間，復因施用毒品案件，經本院以89年度訴字第
    50 9號判決判處有期徒刑9 月（施用第一級毒品部分）、4
    月（施用第二級毒品部分），應執行有期徒刑1 年確定，於
    91 年6月16日縮刑期滿執行完畢（於本件不構成累犯）；
    97年間，另因施用毒品案件，經本院以97年度毒聲字第1410
    號刑事裁定送觀察、勒戒後，認有繼續施用毒品之傾向，又
    經本院以97年度毒聲字第1928號刑事裁定令入戒治處所施以
    強制戒治，迄98年6 月15日執行完畢釋放出所，並經臺灣板
    橋地方法院檢察署檢察官以98年度戒毒偵字第522 號為不起
    訴處分確定。
二、詎陳建同猶不知悔改，於上開觀察勒戒執行完畢釋放後5 年
    內再犯上揭施用毒品案件經法院判處罪刑確定後，另基於施
    用第一級毒品海洛因之犯意，於99年10月1 日6 時許，在其
    位於新北市新莊區（改制前為「臺北縣新莊市○○○○路78
    5 巷11號住處內，以將第一級毒品海洛因摻水置於針筒內再
    施打身體之方式，施用第一級毒品海洛因1 次；嗣於同日17
    時許，在上址為警查獲，並扣得其所有暨用餘持有之第一級
    毒品海洛因1 包（驗餘淨重0.0310公克）、海洛因殘渣袋5
    只（內含第一級毒品海洛因殘渣─量微未予秤重）及其所有
    供施用海洛因所用之分裝鏟3 支，經警採集尿液送驗結果，
    呈現鴉片類陽性反應，始悉上情。
三、案經新北市政府警察局樹林分局報請臺灣板橋地方法院檢察
    署檢察官偵查起訴，再經本院合議庭裁定進行簡式審判程序
    審理。
    理  由
一、按本件被告陳建同所犯為死刑、無期徒刑、最輕本刑為3 年
    以上有期徒刑以外之罪，其於準備程序進行中先就被訴事實
    為有罪之陳述，經告知簡式審判程序之旨，並聽取公訴人、
    被告之意見後，本院合議庭認宜由受命法官獨任進行簡式審
    判程序，爰依刑事訴訟法第273 條之1 第1 項規定，裁定進
    行簡式審判程序，合先敘明。
二、上揭犯罪事實，業據被告坦承不諱，且其於99年10月1 日19
    時20分許，在新北市政府警察局樹林分局偵查隊警詢時所採
    集之尿液檢體，經送請臺灣檢驗科技股份有限公司遞以EIA
    酵素免疫分析法初驗、GC/MS 氣相層析質譜儀法複驗結果，
    確呈嗎啡陽性反應，此有臺北縣政府警察局樹林分局毒品危
    害防制條例被移送者姓名暨代碼對照表及臺灣檢驗科技股份
    有限公司99年10月20日所出具濫用藥物檢驗報告各1 紙在卷
    可稽，而被告為警查獲之際，確有扣得如事實欄所載之物，
    亦有臺北縣政府警察局樹林分局搜索、扣押筆錄、扣押物品
    目錄表、交通部民用航空局航空醫務中心99年10月14日航藥
    鑑字第0996430 號毒品鑑定書各1 份及扣案物照片2 幀在卷
    可稽，堪信被告上開自白確與事實相符。
三、毒品危害防制條例於92年7 月9 日修正公布，自93年1 月9
    日起生效施行，其中第20條、第23條將施用毒品之刑事處遇
    程序，區分為「初犯」及「5 年內再犯」、「5 年後再犯」
    ，依其立法理由之說明：「初犯」，經觀察、勒戒或強制戒
    治後，應為不起訴處分或不付審理之裁定；經觀察、勒戒或
    強制戒治執行完畢釋放後，「5 年內再犯」者，因其再犯率
    甚高，原實施之觀察、勒戒及強制戒治既已無法收其實效，
    爰依法追訴或裁定交付審理，至於經觀察、勒戒或強制戒治
    執行完畢釋放後，「5 年後再犯」者，前所實施之觀察、勒
    戒或強制戒治已足以遮斷其施用毒品之毒癮，為期自新及協
    助其斷除毒癮，仍適用「初犯」規定，先經觀察、勒戒或強
    制戒治之程序；從而依修正後之規定，僅限於「初犯」及「
    5 年後再犯」2 種情形，始應先經觀察、勒戒或強制戒治程
    序，倘被告於5 年內已再犯施用毒品案件，經依法追訴處罰
    ，縱其第3 次（或第3 次以上）涉犯施用毒品案件之時間，
    在其初犯經觀察、勒戒或強制戒治執行完畢釋放5 年以後，
    仍不合於「5 年後再犯」之規定，且因已於「5 年內再犯」
    ，顯見其再犯率甚高，原實施觀察、勒戒或強制戒治，無法
    收其實效，即應依該條例第10條處罰，有最高法院95年5 月
    9 日95年度第7 次刑事庭會議決定意旨可資參照。本件被告
    前於87年間，因施用毒品案件，經本院裁定交付觀察勒戒後
    ，認無繼續施用毒品之傾向，並經本院以87年度簡字第283
    號判決免訴確定；88年間，再因施用毒品案件，經本院以88
    年度毒聲字第4466號刑事裁定送觀察、勒戒後，認無繼續施
    用毒品之傾向，並由臺灣板橋地方法院檢察署檢察官以88年
    度偵第11514 號為不起訴處分確定；88年間，復因施用毒品
    案件，經本院以89年度訴字第509 號判決判處有期徒刑9 月
    （施用第一級毒品部分）、4 月（施用第二級毒品部分），
    應執行有期徒刑1 年確定，於91年6 月16日縮刑期滿執行完
    畢，97年間，另因施用毒品案件，經本院以97年度毒聲字第
    1410號刑事裁定送觀察、勒戒後，認有繼續施用毒品之傾向
    ，又經本院以97年度毒聲字第1928號刑事裁定令入戒治處所
    施以強制戒治，迄98年6 月15日執行完畢釋放出所，並經臺
    灣板橋地方法院檢察署檢察官以98年度戒毒偵字第522 號為
    不起訴處分確定等節，有臺灣高等法院被告前案紀錄表及刑
    案資料查註紀錄表各1 份在卷足憑，足見被告於其首次觀察
    勒戒執行完畢釋放後5 年內，已再犯施用毒品罪而經法院判
    處罪刑確定，就本件而言，並不合於「5 年後再犯」之規定
    ，且因已於「5 年內再犯」，顯見其再犯率甚高，原實施之
    觀察勒戒已無法收其實效，自應依毒品危害防制條例第10條
    規定處罰。綜上所述，本案事證已臻明確，被告犯行洵堪認
    。
四、查海洛因屬毒品危害防制條例第2 條第2 項第1 款所定之第
    一級毒品，被告持以施用，核其所為，係犯毒品危害防制條
    例第10條第1 項之施用第一級毒品罪；其持有第一級毒品海
    洛因之低度行為，應為其施用之高度行為所吸收，不另論罪
    。爰審酌被告前經觀察勒戒及刑執行完畢後，猶另萌施用毒
    品犯意，再犯本案，顯見其戒除毒癮之意志薄弱，且未衷心
    悛悔，漠視法令之禁制，恣意濫用毒品，其行可訾，惟尚知
    坦承犯行，兼衡其施用毒品之種類、期間、次數、動機、目
    的、手段等一切情狀，量處如主文所示之刑，以資懲儆。
五、扣案之第一級毒品海洛因1 袋（淨重0.0330公克，取樣0.00
    20公克，驗餘淨重0.0310公克）及殘渣袋5 只內之第一級毒
    品海洛因殘渣（量微未秤重），均係本案查獲之第一級毒品
    ，且為被告所有暨其用餘持有者，業據其供明在卷，應依毒
    品危害防制條例第18條第1 項沒收銷燬之（鑑驗時取樣用罄
    之海洛因毋庸再為沒收銷燬之諭知）；又扣案盛裝上開毒品
    之包裝袋6 只（係用來包裹海洛因，防其裸露、潮濕，便於
    攜帶）及分裝鏟3 支，均為被告犯本案之罪所用暨所預備之
    物，業據被告於本院準備程序中陳述明確，爰均依刑法第38
    條第1 項第2 款規定宣告沒收。另如犯罪事實欄所載之針筒
    ，雖係被告持以犯本案所用之物，惟本院衡酌該物品並未扣
    案，且被告於準備程序中陳明業已丟棄滅失，爰不予宣告沒
    收，附此敘明。
據上論斷，應依刑事訴訟法第273 條之1 第1 項、第299 條第1
項前段，毒品危害防制條例第10條第1 項、第23條第2 項、第18
條第1 項前段，刑法第11條前段、第38條第1 項第2 款，判決如
主文。
本案經檢察官朱俊銘到庭執行職務。
中    華    民    國   100    年    1     月    31    日
                  刑事第二庭  法  官  王屏夏
上列正本證明與原本無異。
如不服本判決，應於判決送達後10日內敘明上訴理由，向本院提
出上訴狀 (應附繕本) ，上訴於臺灣高等法院。其未敘述上訴理
由者，應於上訴期間屆滿後20日內向本院補提理由書「切勿逕送
上級法院」。
                              書記官   林進煌
中    華    民    國   100    年    2     月    1     日
附錄本案論罪科刑法條全文：
毒品危害防制條例第10條
施用第一級毒品者，處 6 月以上 5 年以下有期徒刑。
施用第二級毒品者，處 3 年以下有期徒刑。